最高法院民事判決　　　　　　　九十六年度台上字第一七三號
上　訴　人　兆豐國際商業銀行股份有限公司（即交通銀行股份
　　　　　　有限公司承受訴訟人）
法定代理人　乙○○
訴訟代理人　郭明仁律師
被 上訴 人　甲○○
　　　　　　　　　　之5號
上列當事人間請求確認所有權存在事件，上訴人對於中華民國九
十五年六月十三日台灣高等法院台中分院第二審判決（九十四年
度上字第四○九號），提起上訴，本院判決如下：
    主  文
上訴駁回。
第三審訴訟費用由上訴人負擔。
    理  由
本件上訴人交通銀行股份有限公司於民國九十五年八月二十一日
與中國國際商業銀行股份有限公司合併，並以兆豐國際商業銀行
股份有限公司為存續法人，有經濟部商業司九十五年八月二十一
日經授商字第○九五○一一八一一九○號函可稽，茲據兆豐國際
商業銀行股份有限公司聲明承受訴訟，核無不合，應先敘明。
次查被上訴人主張：訴外人王世凱因對上訴人負有債務，業由上
訴人取得執行名義，而就登記於王世凱名下之如原判決附表（下
稱附表）所示不動產強制執行。雖上訴人僅就附表所示之建物百
分之七三點二為強制執行，其餘部份未執行，然上訴人認為附表
所示之建物其餘部分仍屬王世凱所有，如拍賣結果上訴人債權未
能受償，將對其餘部分續行請求強制執行，但該建物其餘百分之
二十六點八係伊所有，並非王世凱所有，既為上訴人所否認，則
伊所有之財產即有受強制執行之虞，並處於不安之狀態等情。求
為確認伊就附表編號一所示座落彰化縣鹿港鎮○○段三○四地號
、三一一地號土地上之建物（工業用廠房，彰化縣鹿港鎮○○段
三一六建號）所有權應有部分百分之二十六點八，及附表編號二
所示座落同段三○三地號、三○四之一地號、三一一地號土地上
之建物（警衛室，彰化縣鹿港鎮○○段三一七建號）所有權應有
部分百分之二十六點八存在之判決。
上訴人則以：伊否認附表所示之建物被上訴人有百分之二十六點
八之所有權等語，資為抗辯。
原審審理結果，以：被上訴人主張訴外人王世凱因對上訴人負有
債務，業由上訴人取得執行名義，而就登記於王世凱名下之如附
表所示不動產強制執行（台灣台中地方法院九十年度執字第一九
九四號），上訴人僅就附表所示之建物百分之七三點二為強制執
行，其餘部分未執行，然上訴人認為附表所示之建物其餘部分仍
屬王世凱所有，如拍賣結果上訴人債權未能受償，將對其餘部分
續行請求強制執行云云，上訴人對此並不爭執，且否認該建物其
餘百分之二十六點八係被上訴人所有，則被上訴人所主張該建物
其餘百分之二十六點八係為其所有之財產，即有受強制執行之虞
，並處於不安之狀態，其提起確認之訴，自有確認之利益，合先
敘明。查被上訴人主張之事實，業據其提出重劃前彰化縣鹿港鎮
○○○○段九○七地號」土地登記簿謄本、重劃後彰化縣鹿港鎮
○○○段三○四地號」土地登記簿謄本重劃前彰化縣鹿港鎮○○
○○段九○六地號」土地登記簿謄本、「育澤工業股份有限公司
」（下稱育澤公司）公司基本資料查詢表、「聯慶工業股份有限
公司」（下稱聯慶公司）公司基本資料查詢表、被上訴人與王世
凱間「合夥購地建廠契約書」、「建廠付款明細表」，及被上訴
人以育澤公司名義向訴外人大堯機械工業股份有限公司簽訂之客
貨升降機工程承攬契約書，及廠房落成後新廠落成開幕剪綵、宴
客照片及至今仍懸掛於系爭建物內當時慶賀新廠落成之匾額，暨
建物外牆於落成之時即已貼有「聯慶、育澤工業股份有限公司」
名稱磁磚並列門首之照片二十二張等附卷為證。次查，證人王世
凱證稱被上訴人確共同出資，對系爭建物有百分之二十六點八之
所有權存在等語；衡情上訴人現已對王世凱名下財產進行強制執
行程序，系爭建物為其責任財產，依其前揭證言被上訴人有百分
之二十六點八之所有權存在，無異減少王世凱之責任財產、損及
自身之清償能力，其當無捏詞偽證之理，是前開證言應堪採取。
再查，依證人王世凱之證述以觀，則被上訴人雖與王世凱互約出
資共同興建廠房，但係為各自需用廠房，興建完成後，將廠分管
各自使用，並非以該廠房出租獲利或作其他經營共同事業之行為
，是名義上雖為合夥，實質上並非民法所定合夥之關係，而僅係
共同出資興建廠房之關係，至於稅捐機關之財產歸戶清單，僅係
稅捐稽徵機關徵稅之依據，並無從證明實體法上所有權歸屬。末
查，關於系爭建廠付款明細表僅係建廠帳目的一部分而已，有再
會帳，且建廠期間，有時由聯慶公司先付款給廠商，然後再由王
世凱與被上訴人拿錢。被上訴人出資確是百分之二十六點八，此
經證人王世凱證述屬實，足見建廠付款明細表僅係經由何方先付
款之記錄而已，其後王世凱亦與被上訴人為會帳，上訴人徒以暫
時記錄之建廠付款明細表為抗辯，核非可採。其次關於上開建廠
付款雖有由被上訴人自己之款付款，亦有育澤公司之票據付款，
被上訴人主張為自己個人出資，借用育澤公司之票據付款而已，
而被上訴人所提出之合夥購地建廠契約書亦明載係由被上訴人出
資建廠，並非由育澤公司出資建廠，互核相符，且被上訴人既為
育澤公司之法定代理人，已否認育澤公司有出資，是被上訴人主
張系爭建物其中百分之二十六點八為其個人所出資，自屬有據，
尚不能以聯慶公司會計所製建廠付款明細表有記載育澤公司有付
款之事實，作為上開建廠之出資為育澤公司而非被上訴人之認定
，上訴人辯稱系爭廠房之出資興建者為育澤公司乙節，亦不可採
。綜上所述，被上訴人請求判決確認被上訴人就附表編號一所示
座落彰化縣鹿港鎮○○段三○四地號、三一一地號土地上之建物
（工業用廠房，彰化縣鹿港鎮○○段三一六建號）所有權應有部
分百分之二十六點八，及附表編號二所示座落同段三○三地號、
三○四之一地號、三一一地號土地上之建物（警衛室，彰化縣鹿
港鎮○○段三一七建號）所有權應有部分百分之二十六點八存在
，應予准許云云，為其心證之所由得，並說明其餘攻擊防禦方法
不予審酌之理由，爰將第一審所為上訴人敗訴之判決予以維持，
駁回上訴人之上訴，於法核無不合。上訴論旨，就原審取捨證據
、認定事實之職權行使，指摘原判決關此部分違背法令，非無理
由。
據上論結，本件上訴為無理由。依民事訴訟法第四百八十一條、
第四百四十九條第一項、第七十八條，判決如主文。
中　　華　　民　　國　九十六　年　　一　　月　二十五　日
                      最高法院民事第八庭
                          審判長法官  朱　建　男
                                法官  顏　南　全
                                法官  許　澍　林
                                法官  蘇　清　恭
                                法官  陳　淑　敏
      本件正本證明與原本無異
                                      書  記  官
中　　華　　民　　國　九十六　年　　二　　月　　五　　日
                                                    Ａ
